【裁判字號】    98,訴,1243
【裁判日期】    990129
【裁判案由】    妨害風化
【裁判全文】
臺灣臺北地方法院刑事判決              98年度訴字第1243號
公  訴  人  臺灣臺北地方法院檢察署檢察官
被      告  甲○○
選任辯護人  李淑吟律師
上列被告因妨害風化案件，經檢察官聲請簡易判決處刑（98年度
偵字第14110 號），本院認不宜以簡易判決處刑，而改依通常程
序審理，判決如下：
    主  文
甲○○無罪。
    理  由
一、聲請簡易判決處刑意旨略以：被告甲○○與某不知名應召站
    負責人綽號「小雨」（真實姓名年籍不詳）共同基於意圖使
    女子與他人為性交及猥褻行為之犯意，於民國98年6 月間，
    由「小雨」刊登廣告招攬不特定男客撥打廣告電話，由「小
    雨」與男客談妥交易內容及價格，並約定交易時、地，再通
    知被告甲○○駕車搭載應召女子至飯店，而媒介女子與男客
    在旅館房間內從事性交或猥褻之行為，每次代價新臺幣（下
    同）4,000 元不等，由應召女子得款2,000 元，餘則由被告
    甲○○與「小雨」朋分。嗣於98年6 月3 日17時許，被告甲○○接獲「小雨」通知，即駕駛車牌號碼083-LZ號之營業用
    小客車搭載女子乙○○前往臺北市○○區○○路1 段與開封
    街口之「金財神飯店」，媒介乙○○與男客羅世安於金財神
    飯店房間號碼1915號內為性交行為，惟羅世安尚未付款時，
    即為警當場查獲，並扣得行動電話（含SIM 卡2 只，門號
    0000000000號、0000000000號）2 支及保險套2 個，因認被
    告涉犯刑法第231 條第1 項妨害風化罪嫌。
二、按犯罪事實應依證據認定之，無證據不得認定犯罪事實；不
    能證明被告犯罪或其行為不罰者，應諭知無罪之判決，刑事
    訴訟法第154 條第2 項、第301 條第1 項分別定有明文。次
    按事實之認定，應憑證據，如未能發現相當證據，或證據不
    足以證明，自不能以推測或擬制之方法，以為裁判之基礎；
    又認定犯罪事實所憑之證據，雖不以直接證據為限，間接證
    據亦包括在內，然而無論直接或間接證據，其為訴訟上之證
    明，須於通常一般之人不致有所懷疑，而得確信其為真實之
    程度者，始得據為有罪之認定；再認定不利於被告之事實，
    須依積極證據，苟積極證據不足為不利於被告事實之認定時
    ，即應為有利於被告之認定，更不必有何有利之證據，最高
    法院40年台上字第86號、76年台上字第4986號及30年上字第
    816 號分別著有判例，可資參照。
三、證據能力部分：
  (一)按「被告以外之人於審判外之言詞或書面陳述，除法律有規
    定者外，不得作為證據」；「被告以外之人於檢察事務官、
    司法警察官或司法警察調查中所為之陳述，與審判中不符時
    ，其先前之陳述具有較可信之特別情況，且為證明犯罪事實
    存否所必要者，得為證據」；又「被告以外之人於審判外之
    陳述，雖不符合刑事訴訟法第159 條之1 至第159 條之4 之
    規定，但經當事人於審判程序同意作為證據，法院審酌該言
    詞陳述或書面陳述作成時之情況，認為適當者，亦得為證據
    。當事人、代理人或辯護人於法院調查證據時，知有同法第
    159 條第1 項不得為證據之情形，而未於言詞辯論終結前聲
    明異議者，視為有前項之同意」，刑事訴訟法第159 條第1
    項、第159 條之2 及第159 條之5 分別定有明文。
  (二)查證人乙○○於警詢中雖曾指認被告係應召站之司機，然於
    本院審理中業己具結證稱當天係自行搭乘計程車前往金財神
    飯店，該計程車司機並非被告，當時之指認係依據警員之誘
    導所致等語（見本院卷第61頁背面至62頁）。參諸證人即查
    獲本案之員警高揮於審理中亦證稱當時之指認，確未依據內
    政部警政署頒布之「警察機關實施指認犯罪嫌疑人實施要領
    」：「一、應為非一對一指之成列指認（選擇式指認）。二
    、指認前應由指認人先陳述犯罪嫌疑人特徵。三、被指認之
    人在外形上不得有重大差異。四、指認前不得有任何可能暗
    示、誘導之安排出現。五、指認前必須告指指認人，犯罪嫌
    疑人並不一定存在於被指認人之中。六、實施指認，應於偵
    訊室或適當處所為之。七、實施指認應拍攝被指認人照片，
    並製作紀錄存証。八、實施照片指認，不得以單一相片提供
    指認，並避免提供老舊選時照片指認。」等規定，是上開指
    認程序顯有瑕疵，有受不當誘導及暗示而不具較可信之特別
    情況，自不符合刑事訴訟法第159 條之2 之規定，其指認不
    具有證據能力，不得採為認定本件被告有罪之證據。
  (三)至本判決下列所引用之卷證資料（包含供述證據、文書證據
    等證據），均非公務員違背法定程式所取得，且被告、辯護
    人及檢察官於本院準備程序、審判期日對於提示卷證之證據
    能力，均未表示爭執，迄至言詞辯論終結前亦未聲明異議，
    又卷內之文書證據，經核亦無刑事訴訟法第159 條之4 之顯
    有不可信之情況與不得作為證據之情形，本院審酌上開證據
    資料製作時之情況，尚無違法不當及證明力明顯過低之瑕疵
    ，亦認為以之作為證據應屬適當，依刑事訴訟法第159 條至
    第159 條之5 規定，所引用之下列證據，均有證據能力。
四、本件公訴人認為被告涉犯妨害風化罪嫌，無非係以被告於偵
    查中已坦承於98年6 月3 日下午搭載乙○○至中華路、開封
    街口之事實，核與證人乙○○警詢、偵查所證內容相符，復
    有扣案之行動電話2 支及保險套2 個為論據。惟訊據被告固
    坦承當日確係搭載一女性乘客至中華路、開封街口等語，惟
    堅決否認有何妨害風化犯行，辯稱：伊當天搭載之女子並非
    乙○○，而係另一名女子丙○○。伊完全不認識乙○○，亦
    未搭載過乙○○等語。
五、經查：
  (一)公訴人雖指稱被告業於警詢、偵查中坦承有搭載乙○○云云
    ，然訊據被告於審理中堅決否認在卷，而稽諸被告於警詢、
    偵查中之供述，亦僅有供認確有搭載一名女子到中華路、開
    封街口之事實，惟始終均否認該女子為乙○○，並堅決否認
    有認識或搭載乙○○，此參諸被告98年6 月4 日之警詢、偵
    查筆錄即明（參見偵查卷第9 頁及第56頁）。是被告自始即
    未曾供認有搭載本案所查獲之賣淫女子乙○○，亦未曾有過
    任何坦承犯罪之自白，公訴人就此部分逕稱被告坦承搭載乙○○一語，顯然缺乏依據。
  (二)次查，證人乙○○於本院審理中經傳喚到庭為證，固不否認
    當日確有賣淫之事實，然改口證稱當日伊係自行搭乘計程車
    前往，該司機並非被告等語。並證稱：「警詢中指認被告係
    因為警察硬是要我說有一個司機載我過去，因為我根本不知
    道有一個計程車被抓到。在警局的時候，警察告訴我說有一
    個司機被抓到，說是我的司機，因為我們在偵訊的時候，是
    分開來的，警察在偵訊的時候，就告訴我那個人叫什麼名字
    ，還告訴我長相，還告訴我說要指認是那個司機，如果我不
    指認，警察就要告訴我的家人我在作這個。…他們只有告訴
    我說在我們約的那個地點，中華路跟開封街口天橋上有拍到
    這個司機，他們有抓到。…在地檢署檢察官問我的時候，我
    也是照著警察告訴我的說，他們說如果我在地檢署開庭的時
    候，照著他們講的，我會沒有事情。…他們告訴我說這個司
    機就是馬夫，但是我不知道有這個人。我沒有跟檢察官說明
    白，是因為我不知道要怎麼說這件事情，我很害怕警察會來
    找我。直到地檢署，檢察官告訴我說對方的筆錄口供是什麼
    ，我才發現我是被人家騙了。…所以我今天才要把事情講出
    來，因為後來我發現他跟我的口供筆錄是不一樣的。當初警
    察告訴我說兩份的口供筆錄會是一樣的，所以才要我配合他
    們說的講，因為他們說如果沒有配合，可以拘禁我32個小時
    ，而且還要告訴我的家人。…我當初不知道我的不實陳述，
    會導致被告無故受到司法的判刑，警察告訴我說這跟你沒有
    關係，並說被告本來就應該有罪。…我們是在做完警訊筆錄
    之後，才有見到面，作筆錄當時都是分開沒有見到面，我也
    不知道有他這個人，是警察硬要把我們兩個人撮合在一起，
    所以我在警訊中的陳述跟地檢署的陳述都是不實在的。…我
    覺得這樣做我的心裡過意不去，我有去問過法律諮詢，他們
    有告訴我說這樣是不對的。警察有跟我說對方就是馬夫，他
    們告訴我說對方是有罪的，我的部分只是很單純妨害風化的
    部分，只要我照著他們講的去做就好，只要我指證對方就是
    司機」等語。是公訴人所舉證據有關證人乙○○指證部分，
    亦失其依據。
  (三)第查，被告於警詢、偵查中即供稱，當時是自福州街搭載一
    名小姐至中華路、開封街口，而依該女子之要求停在該地等
    待，故伊始將車停在天橋下看報紙等語，經核與審理中所辯
    相符，復核與證人丙○○於本院審理中具結證稱：98年6 月
    3 日當天上午11時許即撥打被告所使用門號0000000000號之
    行動電話，請被告搭載，並於當日下午1 時許開始搭乘被告
    計程車至泰山、土城等地，嗣於土城下車後，於當日下午5
    時許搭乘被告計程車前往開封街等語一致，並有台灣大哥大
    門號0000000000號於98年6 月3 日之雙向通聯紀錄1 紙附卷
    可稽，足認被告於98年6 月3 日17時許所搭載之乘客確係丙○○，應可採信。
  (四)再查，依本件查獲當時扣案之被告0000000000號手機、賣淫
    女子乙○○所持0000000000號手機、嫖客羅世安所持000000
    0000號手機等三支行動電話之當日通聯紀錄觀察，於98年6
    月3 日查獲當日堪稱完全無任何交集；而依嫖客羅世安之警
    詢筆錄內容以觀，伊於當日係撥打色情電話0000000000號而
    向應召站點名小姐，從而始有證人乙○○前來應召之情事，
    然依本院調閱該0000000000號電話之當日通聯紀錄，亦無任
    何曾與嫖客羅世安所持0000000000號手機通話之紀錄，是本
    件所指證被告係擔任應召站之馬伕，而搭載應召女子乙○○
    前往「金財神飯店」應召一節，於上開四支電話之通聯紀錄
    綜合以觀，亦完全無任何跡象可循，亦顯然悖乎常理，反而
    被告所辯當日係搭載證人丙○○部分，有證人丙○○所持手
    機0000000000號之密集通聯紀錄可證，益證被告之供述與證
    人丙○○之證述，較屬可信。
  (五)末查，稽諸本件之警方查獲過程，係經線報有妨害風化之行
    為而於事前埋伏在台北市○○路、開封街口，並持有錄影機
    進行蒐證，然依本院函調當時之錄影帶內容，並經當庭勘驗
    結果，除錄有證人乙○○與嫖客羅世安向金財神飯店走去之
    背影資料及被告所駕駛之083-LZ號營業用小客車停留於天橋
    下之靜態資料外，其餘並無任何堪供本案被告確有擔任馬伕
    之積極證據。而訊諸查獲本案之員警高揮復證稱：當天並未
    親眼看到乙○○自何台計程車下來，亦未親眼見到被告有搭
    載乙○○等語。矧本件查獲現場係在台北市○○路、開封街
    口，當地車水馬龍，來往車輛眾多，尤以計程車觸目可見，
    比比皆是，本件警方既已於事前即埋伏到場蒐證，然仍未能
    積極證明證人乙○○確係搭乘被告所駕駛之083-LZ號營業用
    小客車前往應召，是本件是否有錯誤指認計程車、錯誤指認
    被告為馬伕，致有「錯把馮京作馬涼」之情形發生，即有合
    理之懷疑存在，而無從遽認被告確有擔任馬伕之犯行。
六、綜合上述，本件既無被告之自白，而偵查中證人乙○○之指
    證，亦經證人乙○○於本院審理中更易其證詞，且言之鑿鑿
    證稱所搭乘者係另外一台計程車，駕駛者並非被告；而被告
    所搭載之乘客為另一女子丙○○，復經證人丙○○於本院審
    理中結證明確，是公訴人所提證據，尚難認被告有妨害風化
    之犯行。此外，復查無其他積極證據足證被告涉有公訴意旨
    所指妨害風化犯行，即不能證明被告犯罪，自應為被告無罪
    判決之諭知。
據上論斷，應依刑事訴訟法第452 條、第301 條第1 項前段，判
決如主文。
本案經檢察官柯木聯到庭執行職務
中    華    民    國    99    年    1     月    29    日
                  刑事第十二庭  審判長法  官  李英豪
                                      法  官  陳慧萍
                                      法  官  楊台清
以上正本證明與原本無異。
如不服本判決應於收受送達後10日內向本院提出上訴書狀，並應
敘述具體理由；其未敘述上訴理由者，應於上訴期間屆滿後20日
內向本院補提理由書（均須按他造當事人之人數附繕本）「切勿
逕送上級法院」。
                                      書記官  劉子豪
中    華    民    國    99    年    1     月    29    日

司法院資訊處製作；財團法人民間司法改革基金會備份。
